【裁判字號】    97,訴,518
【裁判日期】    970625
【裁判案由】    清償借款等
【裁判全文】
臺灣臺南地方法院民事判決               97年度訴字第518號
原      告  臺灣中小企業銀行股份有限公司
法定代理人  己○○
訴訟代理人  甲○○
被      告  蘇水清即南友食品企業社
            丙○○
                        4樓之.
            戊○○○
            丁○○
            乙○○
上列當事人間請求清償借款等事件，經本院於民國97年6月18日
言詞辯論終結，判決如下：
    主      文
被告蘇水清即南友食品企業社、丙○○、戊○○○應連帶給付原
告新台幣玖拾壹萬陸仟柒佰壹拾壹元，及自民國97年1月15日起
至清償日止，按年息百分之8點18計算之利息，並自民國97年2月
16日起至清償日止，逾期在6個月以內者，按上開利率百分之10
，逾期超過6個月者，按上開利率百分之20計算之違約金。
被告蘇水清即南友食品企業社、丁○○應連帶給付原告新台幣貳
拾柒萬元，及自民國97年1月30日起至清償日止，按年息百分之
6計算之利息。
被告蘇水清即南友食品企業社、乙○○應連帶給付原告新台幣壹
拾肆萬元，及自民國97年1月31日起至清償日止，按年息百分之6
計算之利息。
本判決第二項及第三項所命給付，如有任一被告為給付時，第一
項之被告於該給付範圍內免除給付責任。
本判決第一項所命給付，如第一項之被告有任一被告為給付時，
於其給付金額超過第一項金額與第二項、第三項總金額之差額者
，第二項、第三項之被告於超過該差額給付範圍內免除給付責任
。
訴訟費用新台幣壹萬零貳拾元由被告蘇水清即南友食品企業社、
丙○○、戊○○○連帶負擔；其中之新台幣貳仟玖佰伍拾壹元由
被告丁○○負擔；或其中之新台幣壹仟伍佰拾元由被告乙○○
負擔。被告丁○○、乙○○負擔部分，如有任一被告為給付時，
第一項之被告於該給付範圍內免除給付責任。被告蘇水清即南友
食品企業社、丙○○、戊○○○負擔部分，如第一項之被告有任
一被告為給付時，於其給付金額超過新台幣伍仟伍佰拾玖元，
被告丁○○、乙○○於超過該差額給付範圍內免除給付責任。
本判決於原告以新台幣拾壹萬元供擔保後，得假執行。
    事實及理由
一、本件被告蘇水清即南友食品企業社、丙○○、戊○○○均未
    於言詞辯論期日到場，核無民事訴訟法第三百八十六條所列
    各款情形，爰依原告之聲請，由其一造辯論而為判決。
二、原告起訴主張：
(一)、借款及連帶保證債務部分：被告蘇水清即南友食品企業社於
    民國96年3月27日向原告借用新台幣（下同）120萬元，由被
    告丙○○、戊○○○擔任連帶保證人，約定借款期間自96年
    3月27日起至99年3月27日止，利息按原告當時之基準利率加
    年息百分之4即年息百分7.8計算機動調整，依年金法按月攤
    還本息。借款人如未依約攤還本金或付息，即喪失期限利益
    ，債務視為全部到期，除按本借款利率計付利息外，逾期在
    6個月以內者，按上開利率百分之10，逾期超過6個月者，按
    上開利率百分之20計付違約金。詎被告蘇水清即南友食品企
    業社自97年1月15日起即未依約繳納本息，債務視為全部到
    期，迄今尚欠借款本金916,711元及如主文第1項所示之利息
    （利率按原告當時之基準利率年息百分之4.18加年息百分之
    4即年息百分8.18計算）暨違約金未清償。被告丙○○、戊○○○為本件借款之連帶保證人，應負連帶清償之責任。爰
    本於消費借貸及連帶保證之法律關係，請求被告蘇水清即南
    友食品企業社、丙○○、戊○○○如數連帶給付。
(二)、票款部分：原告執有被告丁○○、乙○○分別簽發，經被告
    蘇水清即南友食品企業社為清償本件借款而背書交付如附表
    所示之支票2紙，詎各於附表所示提示日為付款之提示，竟
    均遭拒付。為此依票據之法律關係，請求被告丁○○、乙○○各與被告蘇水清即南友食品企業社連帶給付如附表編號1
    、2所示票款金額。又本件借款債務與附表所示之票款債務
    係屬不真正連帶債務，爰請求如主文第4項、第5項所示等情
    。
(三)、並聲明：求為判決：除供假執行之擔保金額外，如主文所示
    。
三、被告丁○○、乙○○則以：被告蘇水清即南友食品企業社向
    被告乙○○借用如附表編號2所示之支票使用，又另持票向
    被告丁○○換取如附表編號1所示之支票，惟被告蘇水清即
    南友食品企業社未依約存入款項兌現上開支票。被告二人皆
    無力償還系爭票款等語，資為抗辯；並聲明：求為判決：駁
    回原告之訴。
    另被告蘇水清即南友食品企業社、丙○○、戊○○○均未於
    言詞辯論期日到場，亦未提出準備書狀作何聲明或陳述。
四、得心證之理由：
(一)、原告前開主張之事實，已據提出借據、授信約定書、放款客
    戶資料查詢單、利率變動表、支票及退票理由單為證，而被
    告丁○○、乙○○對其各簽發如附表所示之支票，嗣均遭退
    票乙節並不爭執，另被告蘇水清即南友食品企業社、丙○○
    、戊○○○皆未於言詞辯論期日到場爭執，亦未提出任何書
    狀作有利於己之陳述，則依上開調查證據之結果，堪信原告
    主張為真實。
(二)、被告丁○○、乙○○雖以前揭情詞置辯；惟查：按票據債務
    人不得以自己與發票人或執票人之前手間所存抗辯之事由對
    抗執票人，票據法第13條前段定有明文。蓋票據行為為不要
    因行為，即不以給付之原因為要素而得成立之行為，凡簽名
    於票據之人，不問原因如何，均須依票上所載文義負責，除
    執票人取得票據係出於惡意成詐欺者外，發票人不得以自己
    與執票人前手所存抗辯之意由，對抗執票人（最高法院49年
    台上字第678號判例參照）。本件被告丁○○、乙○○為如
    附表所示支票之發票人，依前揭規定，應依照支票文義擔保
    支票之支付。被告二人以自己與執票人之前手即被告蘇水清
    即南友食品企業社間所存原因關係之抗辯事由對抗執票人即
    原告，顯與支票為無因證券之性質不合，自非足採。
(三)、被告蘇水清即南友食品企業社為清償本件借款債務，乃背書
    交付如附表所示之支票2紙予原告，足認本件借款債務與如
    附表所示票款債務係屬不真正連帶債務。從而，原告依消費
    借貸及連帶保證之法律關係，請求被告蘇水清即南友食品企
    業社、丙○○、戊○○○連帶給付916,711元，及如主文第
    1項所示之利息暨違約金，為有理由，應予准許。又原告依
    票據之法律關係，請求被告丁○○、乙○○應依序與蘇水清
    即南友食品企業社連帶給付票款27萬元、14萬元，及各自如
    附表所示提示日起至清償日止，按年息百分之6計算之利息
    ，亦有理由，應予准許。至本件借款請求與附表所示票款請
    求，各該被告係分別基於不同之發生原因，即消費借貸、連
    帶保證、票據上追索權之法律關係，而對原告負同一給付為
    標的之債務，其中一債務完全履行，他債務因目的達到而消
    滅，爰判決如主文第4項、第5項所示。
五、本件訴訟費用為裁判費10,020元，確定如主文第6項所示。
六、原告陳明願供擔保，聲請宣告假執行，核無不合，爰酌定相
    當擔保金額准許之。
七、結論：本件原告之訴為有理由，依民事訴訟法第385條第1項
    前段、第85條第1項但書、第85條第2項、第87條第1項、第
    390條第2項，判決如主文。
中    華    民    國    97    年    6     月    25    日
                  民事第三庭    法  官  張季芬
以上正本係照原本作成。
如對本判決上訴，須於判決送達後20日內向本院提出上訴狀。
中    華    民    國    97    年    6     月    25    日
                                書記官  顏惠華
┌──────────────────────────────────────────────┐
│附表：支票                                                                                  │
├─┬────┬──────┬──────┬──────┬─────┬─────┬──────┤
│編│發票人  │   付款人   │   發票日   │   提示日   │ 票面金額 │支票號碼  │   背書人   │
│號│        │            │  （民國）  │  （民國）  │（新臺幣）│          │            │
├─┼────┼──────┼──────┼──────┼─────┼─────┼──────┤
│1 │丁○○  │臺灣銀行永康│97年1月30日 │97年1月30日 │27萬元    │AA0000000 │蘇水清即南友│
│  │        │分行        │            │            │          │          │食品企業社  │
├─┼────┼──────┼──────┼──────┼─────┼─────┼──────┤
│2 │乙○○  │彰化商業銀行│97年1月31日 │97年1月31日 │14萬元    │CN0000000 │蘇水清即南友│
│  │        │北台南分行  │            │            │          │          │食品企業社  │
└─┴────┴──────┴──────┴──────┴─────┴─────┴──────┘


司法院資訊處製作；財團法人民間司法改革基金會備份。
